臺灣桃園地方法院刑事判決　　　　　　　 94年度易字第163號
公　訴　人　臺灣桃園地方法院檢察署檢察官
被　　　告　乙○○
　　　　　　丙○○
共　　　同
選任辯護人　林亦書律師
上列被告等因竊佔案件，經檢察官提起公訴（九十二年度偵字第
一八五三九號），本院判決如下：
    主      文
乙○○意圖為自己不法之利益，而竊佔他人之不動產，處有期徒
刑肆月，如易科罰金，以佰元折算壹日。
丙○○無罪。
    事      實
一、乙○○明知坐落桃園縣平鎮市鎮五七九之一地號（下稱
    五七九之一地號）土地係賴金蓮所有、同段五四一之一地號
    （下稱五四一之一地號）土地為未登記之國有土地，均非其
    所有，且其並未向前開地號土地共有人或所有權人租、借土
    地或以其他方式取得使用權源，竟因為阻絕車輛通行同段五
    四一、五四二（下稱五四一、五四二地號）、五四一之一、
    五七九之一地號土地上之既成道路，而基於意圖為自己不法
    之利益，於民國九十二年五月中旬先雇用不知情之成年人甲○○在五七九之一地號土地上架設如附表一Ａ－Ｂ－Ｃ－Ｄ
    －Ｅ－Ｆ－Ｇ－Ｈ以Ｈ型、Ｃ型角鋼而組成欄杆，另亦於九
    十二年五月間雇用不知情不詳姓名之成年工人在如附表二之
    五四一、五七九之一、五四一之一地號土地鋪設軌道，並在
    其上放置電動鐵柵門，因而排除他人使用，供己使用，同時
    竊佔五七九之一地號如附表一Ａ－Ｂ－Ｃ－Ｄ－Ｅ－Ｆ－Ｇ
    －Ｈ土地及五七九之一、五四一之一地號如附表二所示分別
    為零點四平方公尺、二點四平方公尺之土地。
二、案經賴金蓮之夫丁○○具狀向臺灣桃園地方法院檢察署告發
    並發交桃園縣政府警察局平鎮分局調查後偵查起訴。
    理  由
甲、有罪部分：
一、訊之被告乙○○固不否認僱請甲○○施作Ｈ型、Ｃ型角鋼而
    組成欄杆等情，惟矢口否認有何竊佔犯行，辯稱：欄杆及鋪
    設軌道、設置電動鐵柵門均是卓氏宗親決議要做的，並非伊
    自己決定要做的，且使用之土地係屬卓家所有，架設Ｈ型、
    Ｃ型角鋼時沒有複丈，所以不知道界線云云。
二、經查：
   (一)五四一、五四二地號土地為被告乙○○及被告丙○○、
       訴外人卓欽昌等二十餘人所共有、五四一之一地號土地
       為國有土地、五七九之一地號土地為賴金蓮所有；又軌
       道、電動鐵柵門係坐落在五四一、五四一之一、五七九
       之一地號土地上，架設Ｈ型、Ｃ型角鋼而組成欄杆係坐
       落在五七九之一地號土地上之事實，經本院九十一年度
       壢簡字第一二二七號民事簡易事件、九十二年度壢簡調
       字第八七號民事簡易調解事件分別委請內政部土地測量
       局、平鎮地政事務所現場勘驗，並有土地登記簿謄本、
       內政部土地測量局九十二年一月二十一日第00000
       00000號鑑定圖、平鎮地政事務所九十三年十月十
       三日平地測法字第三一一００號土地複丈成果圖在卷可
       稽，且為被告等所不否認，應堪認定。
   (二)證人甲○○於本院審理時結證稱：是卓家親屬花錢僱我
       架設Ｈ型、Ｃ型角鋼組成欄杆，被告乙○○打電話叫我
       去作欄杆，他告訴我是不要讓大卡車從這條道路過，所
       以才要作欄杆，角鋼施作範圍是被告乙○○指示我的，
       在架設當時被告乙○○、丙○○均有在場，事後是被告
       乙○○拿錢給我等語（見本院卷第一六七頁至第一六九
       頁），另被告乙○○於本院九十二年度訴字第一二一０
       號請求損害賠償事件中，並不否認僱工施作軌道、電動
       鐵柵門等情，經本院調閱該卷查證屬實。參諸上開事證
       ，足認軌道、電動鐵柵門及以Ｈ型、Ｃ型角鋼而組成欄
       杆均係被告乙○○僱工施作之事實無訛。
   (三)被告乙○○雖辯以：設置軌道、電動鐵柵門及以Ｈ型、
       Ｃ型角鋼而組成欄杆係卓氏宗族大家的意思，並非伊個
       人所圍云云，並提出卓姓人士之聲明書為憑，然：被告
       乙○○於本院審理時並不否認係其去僱請甲○○來施作
       Ｈ型、Ｃ型角鋼等情（見本院卷第一六九頁），又在本
       院九十二年度訴字第一二一０號請求損害賠償民事事件
       中，被告乙○○不爭執係其僱工施作軌道、電動鐵柵門
       等情，業如前述，與證人甲○○上開證述互核，可知縱
       係卓氏宗親多數人建議施作上開軌道、鐵柵門、角鋼，
       然確係被告乙○○僱請並指揮不知情工人施作軌道、電
       動鐵柵門、以Ｈ型、Ｃ型角鋼組成欄杆等情無誤。是以
       ，被告乙○○上開空言所辯，要無憑採。
   綜上所述，被告所辯，顯屬飾卸之詞，要無足採。另證人己○○於本院固結證述：我們平時並不會使用上開既成道路，
   我們住家這邊和該既成道路間有竹林相隔等語，然該證詞與
   本件被告乙○○竊佔案件並無關連，故無從為有利於被告乙○○之證明，併此敘明。本件事證明確，被告乙○○竊佔犯
   行，堪以認定。
三、核被告乙○○所為，係犯刑法第三百二十條第二項之竊佔罪
    ，應依同條第一項所規定之刑論處。被告乙○○利用不知情
    之成年人甲○○、僱請不知情之成年工人架設Ｈ型、Ｃ型角
    鋼、鋪設軌道，以遂行竊佔犯行，係利用無犯罪故意之人而
    實施其犯罪，應為竊佔罪之間接正犯。又被告乙○○以一竊
    佔行為，同時竊佔賴金蓮所有之五七九之一地號、國有之五
    四一之一地號土地，係侵害數法益，為想像競合犯，應依刑
    法第五十五條之規定，從一重處斷。審酌被告乙○○犯罪之
    動機、目的、生活狀況，並已將Ｈ型、Ｃ型角鋼而組成欄杆
    拆除暨犯罪所生之損害及犯罪後態度等一切情狀，量處如主
    文所示之刑，並諭知易科罰金折算標準。
乙、無罪部分：
一、公訴意旨略以：被告丙○○與同案被告乙○○共同意圖為自
    己不法利益犯意聯絡，竊佔上系爭土地施作軌道、電動鐵柵
    門及以Ｈ型、Ｃ型角鋼組成欄杆，因認被告丙○○亦涉犯刑
    法第三百二十條第二項之竊佔罪嫌。
二、按犯罪事實應依證據認定之，無證據不得認定其犯罪事實；
    不能證明被告犯罪者，應諭知無罪之判決，刑事訴訟法第一
    百五十四條第二項、第三百零一條第一項分別定有明文。而
    刑事訴訟法上所謂認定被告犯罪事實之證據，係指足以認定
    被告確有犯罪行為之積極證據而言，苟積極證據不足為不利
    於被告事實之認定時，即應為有利於被告之認定，更不必有
    何有利之證據，最高法院著有二十九年上字第三一０五號及
    三十年上字第八一六號判例足稽。訊據被告丙○○固坦承有
    在證人甲○○施作Ｈ型、Ｃ型角鋼時到現場幫忙等行為，惟
    堅決否認有何竊佔行為。而公訴人認被告丙○○涉犯前開竊
    佔罪嫌，無非以被告丙○○、乙○○之供述、證人戊○○之
    證述、現場照片，及有土地登記謄本等件可證為其主要論據
    。
三、經查，被告丙○○於偵查中固曾供稱：是我們宗族決議鋪設
    柏油路面，把鋼軌鋪設在路面上再安裝電動鐵柵門，但該道
    路都是我們卓家人使用，知道建商有使用系爭既成道路，有
    砂石車進出把路、磚用壞等語。然被告丙○○上開供述，難
    認其有何僱請他人施作軌道、電動鐵柵門、Ｈ型、Ｃ型角鋼
    之行為，且依據證人甲○○於本院審理結證稱：我在做的時
    候卓家業主有很多人在場，很多人都在指示我怎麼做，被告
    丙○○比較少開口，圍到哪裡是被告乙○○說的等語（見本
    院卷第一六八頁），亦難認被告丙○○有何竊佔告訴人賴金
    蓮所有之五七九之一地號土地及五四一之一地號國有土地之
    犯行。此外，復無其他積極證據足資證明被告丙○○有公訴
    人所指訴之竊佔犯行，則揆諸前揭規定意旨及說明，此部分
    自應無被告丙○○無罪之諭知，以示慎審。
據上論斷，應依刑事訴訟法第二百九十九條第一項前段、第三百
零一條第一項，刑法第三百二十條第二項、第一項、第五十五條
、第四十一條第一項前段，罰金罰鍰提高標準條例第一條前段、
第二條，判決如主文。
本案經檢察官蔡孟利到庭執行職務
中　　華　　民　　國　　94　　年　　10　　月　　11　　日
                  刑事第一庭  審判長法  官  曾淑華
                                    法  官  黃梅淑
                                    法　官　朱美璘
以上正本證明與原本無異
如不服本判決書應於送達後10日內向本院提出上訴狀
                                    書記官　楊鳳滿
中　　華　　民　　國　　94　　年　　10　　月　　12　　日
附錄本案論罪科刑所犯法條全文：
刑法第320條
意圖為自己或第三人不法之所有，而竊取他人之動產者，為竊盜
罪，處五年以下有期徒刑、拘役或五百元以下罰金。
意圖為自己或第三人不法之利益，而竊佔他人之不動產者，依前
項之規定處斷。
前二項之未遂犯罰之。
